臺灣臺南地方法院臺南簡易庭民事判決
111年度南簡字第456號
原      告  楊秋花  

訴訟代理人  黃建宏  
被      告  陳建宏  
上列當事人間因過失傷害案件，原告提起刑事附帶民事訴訟請求
侵權行為損害賠償事件，經刑事庭移送前來（110年度簡附民字
第156號），經本院於民國111年9月13日言詞辯論終結，判決如
下：
    主      文
被告應給付原告新臺幣參萬柒仟參佰陸拾伍元，及自民國一百一
十年十二月四日起至清償日止，按週年利率百分之五計算之利息
。
原告其餘之訴駁回。
訴訟費用由被告負擔四之一，餘由原告負擔。
本判決原告勝訴部分得假執行。但被告如以新臺幣參萬柒仟參佰
陸拾伍元原告預供擔保，得免為假執行。
    事實及理由
一、原告主張：
　㈠被告飼養一黑色高山犬（下稱系爭犬隻），為動物保護法所
    稱之飼主。於民國110年4月1日上午7時37分許，被告攜同系
    爭犬隻，在臺南市安南區公學路六段721巷96弄口遛狗時，
    本應注意須以適當方式栓綁其所飼養之系爭犬隻，並採取約
    束或為其他適當之必要防護，以免該犬隻脫離控制而攻擊他
    人，而按當時情形，客觀上並無不能注意之情事，竟疏未注
    意，未為適當之拘束或必要之防護，致原告騎乘機車行經該
    處時，被告所飼養之系爭犬隻突撲咬原告（下稱系爭事故）
    ，致原告受有左上臂狗咬傷之傷害（下稱系爭傷害）。
　㈡原告依法向被告請求賠償如下之金額：
　　⒈醫療費用部分：
　　　原告自110年4月1日系爭事故以來，至111年4月13日止，
      前往臺南市立安南醫院-委託中國醫藥大學興建經營（下
      稱安南醫院）就診，支出醫療費用新臺幣（下同）2,895
      元；自110年4月7日起至110年4月13日至黃德真診所就診
      ，支出醫療費用共300元。至今所支出之醫療費用共計3,1
      95元。
　　⒉薪資損失部分：
　　　原告因系爭傷害，自110年4月1日起至110年5月5日止，共
      35日完全無法上班工作。原告原從事農田拔草割草之工作
      ，以平均每日薪資1,200元計算，原告因系爭事故所受薪
      資損失共計42,000元。
　　⒊交通費部分：
　　　原告自系爭事故以來，自110年4月1日起至110年4月5日止
      ，往返安南醫就診共支出交通費3,300元，往返黃德真診
      所共支出交通費870元，合計支出交通費4,170元。
　　⒋精神慰撫金部分：
　　　原告因被告之侵權行為，自110年4月1日起，因左上臂狗
      咬傷併感染及開放性傷口併瘀腫，需長期門診追踪治療；
      且原告因受傷無法工作，故原告受到精神折磨，實非筆墨
      所能論述，亦非言語所能表達，上開情節實影響日常生活
      重大，故向被告請求100,000元之精神慰撫金。
　㈢為此，依民法第184條第1項前段、第193條第1項、及第195條
    第1項之規定提起本訴。並聲明：被告應給付原告150,000元
    ，暨自刑事附帶民事起訴狀繕本送達之翌日起至清償日止，
    按週年利率5％計算之利息。
二、被告抗辯：
　  對原告主張被告有上開過失行為，以及請求被告賠償醫療費
    用、就醫交通費用部分，並無意見。惟就原告請求薪資損失
    部分，原告所提出之工作證明書並非薪資轉帳證明，無法證
    明原告有工作，原告並非每日工作，而是偶爾工作，且依原
    告所受傷勢，應不會影響工作，故此部份原告之請求並無理
    由。就原告主張之精神慰撫金部分，金額過高，請求予以酌
    減。又當初原告遭被告所飼養之系爭犬隻咬傷時，被告有要
    賠償原告30,000元，然原告不同意，故調解沒有成立，被告
    後來因系爭事故經本院110年度簡字2649號刑事案件判決拘
    役30日，並已繳納易科罰金之款項30,000元，故已無能力賠
    償原告等語。並聲明：請求駁回原告之訴。
三、得心證之理由：
  ㈠原告主張被告飼養有系爭犬隻，於110年4月1日上午7時37分
    許，被告攜同系爭犬隻在臺南市安南區公學路六段721巷96
    弄口遛狗時，疏未注意以適當方式栓綁其所飼養之系爭犬隻
    ，並採取約束或為其他適當之必要防護，以免該犬隻脫離控
    制而攻擊他人，而未為適當之拘束或必要之防護，致原告騎
    乘機車行經該處時，系爭犬隻突撲咬原告，致原告受有系爭
    傷害等情，業據其提出安南醫院診斷證明書為證（附民卷第
    47頁），並經本院調取本院110年度簡字第2649號刑事案件
    資料互核相符，且為被告所不爭執，堪認原告上開主張為真
    實可信。
  ㈡按飼主應防止其所飼養動物無故侵害他人之生命、身體、自
    由或財產；又寵物出入公共場所或公眾得出入之場所，應由
    7歲以上之人伴同，並採取適當防護措施，而具攻擊性之寵
    物出入公共場所或公眾得出入之場所，應由成年人伴同，並
    採取適當防護措施，動物保護法第7條、第20條第1、2項定
    有明文。參以犬隻在一般人認知上非全無攻擊，被告飼養大
    型犬隻，對上情難認不知，本應妥為照管所飼養之系爭犬隻
    ，避免其一時失控傷及他人，而衡諸本件事發當時情狀，被
    告並無不能注意之情事，其疏於看管防備，致其飼養之犬隻
    咬傷原告，其有過失甚明。
  ㈢次按因故意或過失，不法侵害他人之權利者，負損害賠償責
    任；動物加損害於他人者，由其占有人負損害賠償責任。但
    依動物之種類及性質已為相當注意之管束，或縱為相當注意
    之管束而仍不免發生損害者，不在此限；不法侵害他人之身
    體或健康者，對於被害人因此喪失或減少勞動能力，或增加
    生活上之需要時，應負賠償責任；不法侵害他人之身體、健
    康、名譽、自由、信用、隱私、貞操，或不法侵害其他人格
    法益而情節重大者，被害人雖非財產上之損害，亦得請求賠
    償相當之金額；民法第184條第1項前段、第190條第1項、第
    193條第1項、第195條第1項前段分別定有明文。本件被告因
    前揭過失行為，造成原告受有損害，則原告依前揭規定，請
    求被告賠償所受損害，於法有據。茲就原告請求賠償之項目
    及金額析述如下：
    ⒈醫療費用部分：
      原告主張因系爭事故支出醫療費用3,195元等情，業據其
      提出安南醫院收費證明及黃德真診所收據為證（附民卷第
      23至39頁），且被告對原告此部分主張已表示無意見等語
      （本院卷第56頁），是原告請求被告賠償醫療費用3,195
      元，為有理由，應予准許。
    ⒉就醫交通費部分：
　　　原告主張因系爭事故支出就醫交通費4,170元等情，業據
      其提出大都會車隊車資計算網頁列印資料為證（附民卷第
      43至45頁），且被告對原告此部分主張亦表示無意見等語
      （本院卷第56頁），是原告請求被告賠償就醫交通費4,17
      0元，為有理由，應予准許。
　　⒊薪資損失部分：
　　　原告雖主張其在系爭事故發生前，平時係從事農作（種植
      紅蔥頭）、在農田拔草割草之工作，平均每日薪資1,200
      元，因系爭事故所受系爭傷害，自110年4月1日起至110年
      5月5日止，共35日完全無法上班工作，總計受有薪資損失
      42,000元等語，並提出其子即原告之訴訟代理人黃建宏所
      出具之工作證明書（下稱系爭工作證明書）為證，然此為
      被告所否認，被告並辯稱原告僅是偶爾工作並非每日工作
      等語（本院卷第57頁）。經查：
　　　⑴系爭工作證明書固記載原告於109年即開始在黃建宏位於
        臺南市安南區北安路總頭寮、十三佃、學甲寮從事農務
        雜工處理紅蔥頭之工作，一個月約工作22日左右，每日
        薪資1,200元，經此次傷害發生約35天完全無法上半（
        自110年4月1日起至110年5月5日共35天），共計42,000
        元之工資損失特此證明等語（本院卷第39頁），然系爭
        工作證明書係原告至親所出具，尚難遽採；而依本院調
        取原告之勞保投保資料所示，原告自100年6月3日自台
        南市漁會退保後，即無投保勞保之紀錄，原告於109至1
        10年間之所得資料均係利息所得，並無其他工作所得，
        是尚難認原告確於系爭事故發生前，因從事農務雜工之
        工作，而受有每日薪資1,200元。
　　　⑵況經本院函詢安南醫院，依原告所受系爭傷害，是否需
        休養而無法從事工作乙節，安南醫院以111年7月4日安
        院醫事字第1110003603號回函以：原告於110年4月1日
        上午11時許至院急診，主訴左上臂後側狗咬傷併傷口附
        近皮下瘀腫，依傷情研判，肢體活動無行動不便之發現
        ，創口復原情形於1週內應可痊癒，考量其為70歲長者
        ，休息3至4日即可從事常態工作等語（本院卷第67至69
        頁）。足認依原告所受傷勢，在考量原告已70歲之情形
        下，休息3至4日即可從事常態工作，原告主張其因系爭
        傷害需休養之期間為35日，尚非可採。又縱依系爭工作
        證明書所載，原告每月工作之日數為22日，亦可見原告
        並非須每日工作，而原告並未提出其他積極證據，證明
        其因系爭傷害需休養之上開3至4日，即為其須前往工作
        之日期，且其並因此受有薪資損害，是原告主張其因系
        爭事故所受系爭傷害，致其受有薪資損害42,000元，請
        求被告予以賠償等語，尚難准允。
    ⒋精神慰撫金部分：
      按被害人受有非財產上損害，請求加害人賠償相當金額之
      慰撫金時，法院對於慰撫金之量定，應斟酌實際加害情形
      、所造成之影響、被害人痛苦之程度、兩造之身份地位經
      濟情形及其他各種狀況，以核定相當之數額（最高法院47
      年台上字第1221號、51年台上字第223號判決意旨參照）
      。本院審酌系爭事故發生之經過情形，原告因系爭事故受
      有左上臂狗咬傷並感染之傷勢，於110年4月1、4日均至安
      南醫院急診，於同年月2日至安南醫院門診並進行切開清
      創手術，於同年月3、5日則前往安南醫院回診，其後自11
      0年4月7日至同年月13日，則因左上肢開方性傷口併瘀腫
      前往黃德真診所治療，有安南醫院及黃德真診所診斷證明
      書可參（附民字第47至49頁），足見原告因系爭事故所受
      傷害，身心上自受有相當程度之痛苦；並兼衡原告陳明其
      未就學不識字、平時從事農作（種植紅蔥頭）等語（本院
      卷第37頁）；被告則陳稱其國中畢業，之前當司機、幫車
      行牽車回來洗之工作，後來因口腔癌開刀，至今約3年無
      工作，生活費由兒子給與等語（本院卷第58頁），以及兩
      造於109至110年度財產所得調件明細表所示之所得及財產
      之經濟狀況暨其2人身份地位等一切情狀，認原告請求被
      告賠償之精神慰撫金以30,000元為適當，逾此範圍之請求
      ，尚難准許。
    ⒌綜上，合計原告得請求被告賠償之金額為37,365元【計算
      式：3,195元（醫療費用）＋4,170元（就醫交通費）＋30,0
      00元（精神慰撫金）＝37,365元】。
  ㈣末按給付無確定期限者，債務人於債權人得請求給付時，經
    其催告而未為給付，自受催告時起，負遲延責任；其經債權
    人起訴而送達訴狀，或依督促程序送達支付命令，或為其他
    相類之行為者，與催告有同一之效力；遲延之債務，以支付
    金錢為標的者，債權人得請求依法定利率計算之遲延利息；
    應付利息之債務，其利率未經約定，亦無法律可據者，週年
    利率為百分之5，民法第229條第2項、第233條第1項前段及
    第203條業已分別明定。查刑事附帶民事起訴狀繕本係於110
    年12月3日送達被告，有送達證書1份在卷可查（附民卷第51
    頁）。從而，原告請求被告給付37,365元，及自刑事附帶民
    事起訴狀繕本送達被告翌日，即110年12月4日起至清償日止
    ，按週年利率5％計算之法定遲延利息，為有理由，應予准許
    ，逾此範圍之請求，則屬無據，應予駁回。至被告雖抗辯目
    前無能力賠償原告等語，然是否有能力履行賠償責任，僅係
    屬債務履行層面之問題，尚不影響被告本件所應負之責任，
    附此敘明。
四、綜上所述，原告依民法第184條第1項前段、第193條第1項、
    及第195條第1項規定，請求被告給付37,365元，及自110年1
    2月4日起至清償日止，按週年利率5％計算之利息，為有理由
    ，應予准許，逾此範圍所為之請求，則無理由，應予駁回。
五、本判決係就民事訴訟法第427條第1項所定訴訟適用簡易程序
    所為被告部分敗訴之判決，依同法第389條第1項第3款之規
    定，就原告勝訴部分，應依職權宣告假執行。併依同法第39
    2條第2項規定，依職權宣告被告得預供相當之擔保金額而免
    為假執行。
六、本件事證已臻明確，兩造其餘之攻擊或防禦方法及所用之證
    據，經本院斟酌後，認為均不足以影響本判決之結果，爰不
    逐一論列，附此敘明。
七、訴訟費用負擔之依據：民事訴訟法第79條。 　　
中    華    民    國   111    年    9    月    30    日
                      臺灣臺南地方法院臺南簡易庭
                              法  官  余玟慧
以上正本係照原本作成　　　　　　　　　　　　　　　
如不服本判決，應於送達後20日內，向本院提出上訴狀並表明上
訴理由，如於本判決宣示後送達前提起上訴者，應於判決送達後
20日內補提上訴理由書（須附繕本），如委任律師提起上訴者，
應一併繳納上訴審裁判費。
中　　華　　民　　國　　111 　年　　10　　月　　6 　　日
                              書記官  于子寧